臺灣宜蘭地方法院刑事判決　　　　　　　　　　　　　九十二年度易字第三二六號
　　公　訴　人　臺灣宜蘭地方法院檢察署檢察官
　　被　　　告　己○○
右列被告因詐欺等案件，經檢察官提起公訴（九十二年度偵字第四二號），本院判決
如左：
    主  文
己○○幫助洗錢，處有期徒刑參月，如易科罰金以參佰元折算壹日。
    事  實
一、己○○於民國八十四年十月二十日以其名義在宜蘭縣南澳郵局（第二十四支局）
    開設郵政儲金帳戶（局號０一一一二四、帳號：０一二四０六），領得帳戶存摺
    及提款卡各一只，並於九十年九月十二日親自前往郵局辦理變更。而依一般社會
    生活之通常經驗，本可預見借用存摺並給付報酬之人，將有可能作為不法詐取他
    人款項或掩飾犯罪贓款而洗錢之用，竟仍不違其本意而基於幫助他人詐欺及洗錢
    之故意，於九十一年初某日，以不詳代價，將其所有上開郵局帳戶提供予真實姓
    名年籍不詳之人，作為詐欺取財及掩飾贓款而洗錢之工具。該真實姓名年籍不詳
    男子於取得己○○上開郵局帳戶後，即基於為自己不法所有之概括犯意，自九十
    一年二月二十二日起，連續寄發「宏昌科技集團」刮刮樂彩券予黃恆鈞、丁○○
    、乙○○及甲○○等人，並在自由時報刊登銀行信用貸款分類廣告，為丙○○所
    發見，黃恆鈞、丁○○、乙○○、甲○○及丙○○等人即於對獎及見報後，均以
    刮刮樂彩券或報紙上所刊登之電話與該名真實姓名年籍不詳之人聯絡，該真實姓
    名年籍不詳之人則要求黃恆鈞、丁○○、乙○○、甲○○及丙○○等人須匯入如
    附表所示新臺幣（下同）一萬八千元至八萬元不等之金額至己○○之上開郵局帳
    戶內，使黃恆鈞、丁○○、乙○○、甲○○及丙○○等人均陷於錯誤，而在附表
    所示之時間，分別匯款如附表所示之金額至該真實姓名年籍不詳之人所指定之己○○前開郵局帳戶。嗣該真實姓名年籍不詳之人以提款機領款之方式將匯入款項
    提領一空，共計詐得四十一萬八千元，且未依約付款或借貸，黃恆鈞、丁○○、
    乙○○、甲○○及丙○○等人至此始知受騙。
二、案經宜蘭縣警察局蘇澳分局報告臺灣宜蘭地方法院檢察官偵查起訴。
    理  由
一、訊據被告己○○矢口否認有何幫助連續詐欺及洗錢之犯行，辯稱：該郵局存款帳
    戶確為伊所申請開設，伊申請之後沒有使用過，伊不知道帳戶為何會被別人使用
    ，是刑事組告訴伊才知道有此事，伊工作不穩定，可能因為伊將密碼寫在便條紙
    ，又把便條紙在提款卡內，原本都放在宜蘭縣蘇澳鎮○○路一六七之七號家中，
    後來提款卡、存摺、印章一併遺失，伊不知道何時何地遺失，也有可能因為家中
    出入頻繁而被竊，伊申辦帳戶之後都沒有拿去使用，伊猜測是雙胞胎兄長戊○○
    所做的，因為戊○○之前曾拿伊的身分證去辦理結婚登記，但是沒有證據，伊也
    沒有領取帳戶內的金錢云云。然查，右揭事實，業據被害人黃恆鈞、丁○○、乙○○、甲○○及丙○○於警詢中指訴綦詳，而被害人黃恆鈞等款項匯入被告前揭
    郵局帳戶一傑，則有黃恆鈞匯款六萬元之匯款單一紙、甲○○自華南商業銀行第
    000000000000號活期儲蓄存款帳戶匯款八萬元之存摺內頁影本及郵
    政國內匯款執據各一紙、「宏昌科技股份有限公司」刮刮樂彩券影本三紙、丁○○自案外人馬蔡治臺南郵局第0000000000000號郵局匯款八萬元之
    存摺內頁影本及郵政國內匯款執據各一紙、乙○○匯款八萬元及十萬元之自動櫃
    員機交易明細單各一紙、丙○○自臺北國際商業銀行北投分行第0000000
    000000號帳戶匯款一萬八千元之存摺內頁影本及櫃員機交易明細各一紙存
    卷供參，而被告前揭郵局帳戶內確有由被害人黃恆鈞、丁○○、乙○○、甲○○
    及丙○○匯款後即遭他人以自動櫃員機提領之方式提款等情，有該帳戶客戶歷史
    交易清單及中華郵政股份有限公司宜蘭郵局九十二年一月二十三日宜營字第０九
    二五０００一六六號函所附之提款交易清單各一件存卷可參。被告雖以前詞置辯
    ，然被告亦自承於九十年九月十二日親自前往南澳郵局辦理開戶變更後，並未將
    該帳戶之存摺及提款卡借予他人使用等語（見九十二年偵字第四二號卷第七一頁
    ），該郵局帳戶之存摺、提款卡及印章並未遺失過等語（見本院九十三年一月六
    日審理筆錄）。而證人即被告之雙胞胎兄長戊○○於偵查中證稱：渠不知道被告
    前揭郵局帳戶何時申請開設，沒有使用過該帳戶，亦未刊登廣告，被告所言不實
    等語（以上見九十二年度偵緝字第九０號卷第二七頁），渠知道被告至南澳郵局
    開戶，但是沒有看過存摺，也沒有參與此事，渠有臺灣銀行宜蘭分行、臺灣中小
    企銀蘇澳分行之帳戶，但戶頭內沒有什麼錢等語（以上見九十二年度偵緝字第九
    ０號卷第三九頁）。且衡諸常情，一般人開設金融帳戶均為自己使用，如係本人
    開設帳戶，若非將帳戶及密碼告知他人，他人何以得以使用帳戶，甚或以自動櫃
    員機提款方式取款？況該帳戶及提款卡若非被告交付他人，該他人如何能使用該
    帳戶，若為被告發覺而前往銀行掛失止付，使用帳戶之人豈非無法取得帳戶內贓
    款？另被告於本院審理中辯稱家中曾遭竊，進出人士甚多，應係證人戊○○所為
    云云，然被告就家中曾有遭竊及遭證人戊○○冒用之情形，均未提出相關證據足
    以佐憑，其前後所辯顯係卸責之詞，不足採信，是該帳戶存摺及提款卡應係被告
    交付他人使用無疑。又將金融帳戶存摺及提款卡交付他人使用，將可能作為詐欺
    或洗錢之工具，為具有通常智識程度之人所週知，被告對於將金融帳戶存摺、提
    款卡交付他人使用，以作為詐欺及洗錢之工具一節，應有認識，且不違背其本意
    ，堪信被告應有幫助他人詐欺及就所得贓款洗錢之主觀意思。是綜上所述，本件
    事證明確，被告犯行洵堪認定，應予依法論科。
二、查被告己○○將前揭郵局帳戶存摺及提款卡提供不詳姓名人使用，以幫助他人多
    次從事詐欺及掩飾所得贓款而洗錢之用，核其所為，係犯刑法第三十條第一項、
    、第三百三十九條第一項之幫助連續詐欺罪及刑法第三十條第一項、洗錢防制法
    第九條第一項之幫助洗錢罪。原起訴書雖未論及被告涉犯洗錢防制法部分犯行，
    惟此部分與起訴幫助詐欺取財部分，有裁判上一罪之關係，且業經本院於審理中
    諭知，本院自得併予審究，併此敘明。其所犯上開二罪間，有方法目的之牽連關
    係，應依刑法第五十五條前段規定，從一重之幫助洗錢罪處斷。另衡諸被告所涉
    幫助洗錢之情節，認與正犯情節尚屬有間，爰依刑法第三十條第二項規定減輕其
    刑。爰審酌被告為貪圖私利，出借郵局帳戶之存摺、提款卡予不法詐欺集團牟利
    ，非但增加被害人尋求救濟之困難，亦使不法詐欺集團得以順利掩飾其常業詐欺
    所得財物，復參酌其素行狀況、犯罪手段、所生危害、參與犯罪之程度、犯罪後
    之態度等一切情狀，量處如主文所示之刑，並諭知易科罰金折算標準，以資懲儆
    。
據上論斷，應依刑事訴訟法第二百九十九條第一項前段，刑法第十一條前段、第三十
條第一項、第二項、第三百三十九條第一項、第五十五條、第四十一條第一項，洗錢
防制法第九條第一項，現行法規所定貨幣單位折算新臺幣條例第二條，判決如主文。
本案經檢察官劉憲英到庭執行職務。
中    華    民    國      九十三      年      一      月    二十        日
                                      臺灣宜蘭地方法院刑事第四庭
                                          審判長法  官  林  惠  玲
                                                法  官  辜  漢  忠
                                                法  官  郭  顏  毓
右正本證明與原本無異。
如不服本判決，應於判決送達後十日內，向本院提出上訴狀。(應附繕本)
                                                書記官  莊  淑  茹
中    華    民    國      九十三      年      一      月    二十七      日
附錄本案論罪科刑法條全文：
刑法第三百三十九條
意圖為自己或第三人不法之所有，以詐術使人將本人或第三人之物交付者，處五年以
下有期徒刑、拘役或科或併科一千元以下罰金。
以前項方法得財產上不法之利益或使第三人得之者，亦同。
前二項之未遂犯罰之。
洗錢防制法第九條
洗錢者，處五年以下有期徒刑，得併科新台幣三百萬元以下罰金。
以犯前項之罪為常業者，處一年以上七年以下有期徒刑，併科新台幣一百萬元以上一
千萬元以下罰金。
法人之代表人、法人或自然人之代理人、受雇人或其他從業人員，因執行業務犯前二
項之罪者，除處罰行為人外，對該法人或自然人並科以各該項所定之罰金。但法人之
代表人或自然人對於犯罪之發生，已盡力為防止行為者，不在此限。
犯前三項之罪，於犯罪後六個月內自首者，免除其刑；逾六個月者，減輕或免除其刑
；在偵查或審判中自白者，減輕其刑。
附表：
┌───┬───────┬────────┬────────┬──────┐
│ 編號 │   被 害 人   │  匯 款 時 地   │  匯 款 金 額   │匯 款 帳 戶 │
│      │              │  （民   國）   │ （元：新臺幣） │            │
├───┼───────┼────────┼────────┼──────┤
│  一  │   黃恆鈞     │九十一年三月一日│六萬元          │不詳        │
│      │              │上午十一時零五分│                │            │
│      │              │許，在臺北縣板橋│                │            │
│      │              │市後埔郵局匯款  │                │            │
├───┼───────┼────────┼────────┼──────┤
│  二  │   丁○○     │九十一年三月六日│八萬元          │馬蔡治臺南郵│
│      │              │下午二時十四分許│                │局００三００│
│      │              │，在臺南市小東郵│                │００八０一七│
│      │              │局匯款          │                │三三五號帳戶│
│      │              │                │                │            │
├───┼───────┼────────┼────────┼──────┤
│  三  │   乙○○     │九十一年三月二│八萬元        │不詳        │
│      │              │十五日上午十時十│                │            │
│      │              │七分許，以自動櫃│                │            │
│      │              │員機轉帳        │                │            │
│      │              │九十一年三月二│十萬元        │            │
│      │              │十五日下午二時二│                │            │
│      │              │十二分許，以自動│                │            │
│      │              │櫃員機轉帳      │                │            │
│      │              │                │                │            │
├───┼───────┼────────┼────────┼──────┤
│  四  │   甲○○     │九十一年三月十五│八萬元          │華南商業銀行│          │
│      │              │日下午一時三十二│                │東高雄分行七│          │
│      │              │分許，在高雄市前│                │０八二００一│          │
│      │              │鎮區籬仔內郵局匯│                │六二０三六號│          │
│      │              │款              │                │帳戶        │          │
│      │              │                │                │            │
│      │              │                │                │            │
├───┼───────┼────────┼────────┼──────┤
│  五  │   丙○○     │九十一年三月一日│一萬八千元      │臺北國際商業│
│      │              │上午十一時四十四│                │銀行北投分行│
│      │              │分許，以自動櫃員│                │一００二一六│
│      │              │機轉帳          │                │六五五０二０│
│      │              │                │                │０號帳戶    │
│      │              │                │                │            │
└───┴───────┴────────┴────────┴──────┘
